臺灣嘉義地方法院民事判決
111年度嘉簡字第855號
原      告  黃琪婷  



被      告  蕭鈞倫  


上列當事人間因被告過失傷害案件，原告提起刑事附帶民事訴訟
請求侵權行為損害賠償事件，由本院刑事庭裁定移送前來(111年
度嘉交簡附民字第59號)，本院於民國111年11月29日言詞辯論終
結，判決如下：
    主  文
被告應給付原告新臺幣28,422元，及自民國111年9月16日起至清
償日止，按年息5％計算之利息。
原告其餘之訴駁回。
訴訟費用新臺幣1,000元，由被告負擔其中新臺幣527元，餘由原
告負擔。
本判決第1項得假執行。被告如以新臺幣28,422元為原告預供擔
保，得免為假執行。
原告其餘假執行之聲請駁回。　　
    事實及理由
一、原告經合法通知，未於最後言詞辯論期日到場，核無民事訴
    訟法第386條各款所列情形，爰依被告之聲請，由其一造辯
    論而為判決。
二、原告主張：被告於民國109年10月13日0時55分許，駕駛車牌
    號碼000-0000號自小客車（下稱被告車輛），沿嘉義市世賢
    路3段快車道由西往東方向行駛，嗣後左轉重慶路停等紅燈
    ，本應注意行駛至交岔路口，應遵守燈光號誌之指示，而依
    當時情形，並無不能注意之情事，詎其明知行車方向路口之
    號誌仍為紅燈，尚未轉為綠燈，本應將車輛停於停止線後方
    ，竟貿然闖越紅燈行駛。適原告騎乘車牌號碼000-0000號普
    通重型機車（下稱系爭機車），搭載訴外人王嘉祥，沿嘉義
    市世賢路3段慢車道由東往西方向駛至，見到前方為紅燈時
    緊急剎車，隨即人車倒地往前滑行，與被告車輛發生碰撞（
    下稱系爭事故），原告因此受有頭部鈍挫傷、臉部、右肘、
    雙手、雙膝、右足擦挫傷等傷害（下稱系爭傷害）。原告因
    系爭事故受有下列損害：⑴醫藥費用新臺幣（下同）12,030
    元、藥品繃帶費140元：原告因系爭事故至臺中榮民總醫院
    嘉義分院（下稱嘉義榮民醫院）、安心醫院、東和外科診所
    、蔡耀德外科診所、板新醫院、北洋骨科診斷等各醫院診所
    就醫，共支出醫療費用12,030元及藥品繃帶費140元。⑵交通
    費用11,404元：原告至安心醫院門診12次共支出計程車資5,
    760元；至東和診所門診1次計程車資200元；至蔡耀德診所
    門診1次計程車資250元；至板新醫院門診1次計程車資140元
    ；至北陽診所門診5次計程車資700元；至戴昌隆皮膚科診所
    門診8次計程車資4,480元。共支出計程車資11,404元。⑶系
    爭機車修理費用27,200元。⑷手機費用3,000元：原告因系爭
    事故手機損壞，當時以5,000元購入，至系爭事故時市價3,0
    00元。⑸保健品8,988元：原告為照顧發炎之傷口癒合，因而
    購買保健品支出8,988元。⑹看護費用15,400元：原告因系爭
    傷害無法走路，需專人照顧，支出看護費用15,400元。⑺安
    全帽費用990元、洋裝費用1,500元、涼鞋費用2,000元：原
    告於系爭事故發生當時穿戴之安全帽、洋裝、涼鞋均因系爭
    事故毀損，當時價格分別為990元、1,500元、2,000元。⑻戒
    指、手環2,000元：原告於系爭事故發生時配戴有戒指手環
    各2個、4個，因系爭事故而遺失，當時購入價格為2,000元
    。⑼薪資損失7,462元：原告因系爭傷害7日無法工作，受有
    薪資損失7,462元（計算式：1,066元×7天＝7,462）。⑽精神
    慰撫金30,000元：原告因系爭事故受傷，被告僅下車問一下
    就離開現場，沒有報警也沒有幫原告叫救護車，事後完全沒
    有一通電話關心原告傷勢，原告精神上備感痛苦，故請求30
    ,000元精神慰撫金。以上，合計原告所受損害為122,114元
    （計算式：12,030元＋140元＋11,404元＋27,200元＋3,000元＋8
    ,988元＋15,400元＋990元＋1,500元＋2,000元＋2,000元＋7,462
    元＋30,000元＝122,114元）。爰依侵權行為之法律關係，提
    起本件訴訟等語。並聲明：㈠被告應給付原告122,114元，及
    自刑事附帶民事訴訟起訴狀繕本送達翌日起至清償日止，按
    年息5％計算之利息。㈡請准供擔保宣告假執行。
三、被告則以：對於系爭事故之肇事責任無意見，同意以鑑定報
    告為準，雙方均有責任，我的車子壞掉也自己修理10幾萬元
    ，目前在服刑中，無法完全賠償原告要求之金額，希望可以
    分期，請求法院依法處理等語，資為抗辯。並答辯聲明：原
    告之訴駁回。
四、本院之判斷：
  ㈠原告主張因被告之過失行為，導致系爭事故發生，致其受有
    系爭傷害之侵權行為事實，已據其提出各醫院診所之診斷證
    明書及醫療費用收據、傷勢照片為證（見附民卷第7至29、3
    1至55頁），並有嘉義市政府警察局第一分局111年11月2日
    嘉市警一交字第1110080101號及嘉義市政府警察局111年11
    月4日嘉市警交字第1111910305號函附之道路交通事故現場
    圖、調查報告表㈠㈡、調查筆錄、初步分析研判表、當事人登
    記聯單、現場照片、監視器影像畫面光碟等本件道路交通事
    故資料可稽（見本院卷第55至57頁、第89至136頁），被告
    亦因本次過失駕駛行為，經本院110年度嘉交簡字第719號刑
    事簡易判決判處被告犯過失傷害罪，處拘役55日，得易科罰
    金確定，有上開刑事簡易判決在卷足憑（見本院卷第9至12
    頁），並經本院依職權調閱該刑事案件卷宗核閱無訛，被告
    就此亦不爭執，是上開事實，應堪信為真實。
  ㈡按因故意或過失，不法侵害他人之權利者，負損害賠償責任
    ；汽車、機車或其他非依軌道行駛之動力車輛，在使用中加
    損害於他人者，駕駛人應賠償因此所受之損害，民法第184
    條第1項前段、第191條之2前段分別定有明文。另按不法侵
    害他人之身體或健康者，對於被害人因此喪失或減少勞動能
    力或增加生活上之需要時，應負損害賠償責任；不法侵害他
    人之身體、健康、名譽、自由、信用、隱私、貞操，或不法
    侵害其他人格法益而情節重大者，被害人雖非財產上之損害
    ，亦得請求賠償相當之金額，其名譽被侵害者，並得請求回
    復名譽之適當處分，民法第193條、第195條載有明文。本件
    原告請求因系爭事故所受損害各項金額，應否准許，分述如
    下：
　⒈醫療費用、藥品繃帶費：
　　原告主張因系爭事故至嘉義榮民醫院、安心醫院、東和外科
    診所、蔡耀德外科診所、板新醫院、北洋骨科診所、戴昌隆
    皮膚科診所等各醫院就診，共支出醫療費用12,030元及藥品
    繃帶費140元，業據其提出各醫院診所之診斷證明書及醫療
    費用收據、博愛藥局醫療用品收據、OK繃電子發票為證（見
    附民卷第7至29頁、第79頁），核對上開醫療費用收據總金
    額為12,840元，經本院調取原告上開醫療院所之就診紀錄病
    歷資料及驗傷照片，與診斷證明書所載系爭傷害相符，原告
    僅請求醫藥費用12,030元及藥品繃帶費140元合計為12,170
    元，自有理由，應予准許。
　⒉交通費用：
　　原告主張至安心醫院門診12次共支出計程車資5,760元；至
    東和診所門診1次計程車資200元；至蔡耀德診所門診1次計
    程車資250元；至板新醫院門診1次計程車資140元；至北陽
    診所門診5次計程車資700元；至戴昌隆皮膚科診所門診8次
    ，1趟計程車資280元，共4,480元，以上共支出計程車資11,
    404元等語，僅提出預估計程車資路線圖為證（見本院附民
    卷第57至58頁），然觀之原告所提計程車資路線圖，起迄點
    有台東縣、新北市、花蓮縣、嘉義縣不等，原告並未提出搭
    乘計程車日期及費用之相關收據，亦未說明至外地就醫之必
    要性，本院參酌嘉義榮民醫院診斷證明書（見附民卷第7頁
    ）醫囑欄略以：「病人於109年10月13日01時15分因上述症
    狀至急診就醫，經檢查為上述診斷，並於109年10月13日03
    時00分經急診出院，宜休養三日，門診追蹤治療」，及安心
    醫院診斷證明書（見附民卷第9頁）醫囑欄記載：「原告自1
    09年10月14日至109年11月24日前往安心醫院接受門診治療1
    2次」之內容，僅准許原告於自嘉義榮民醫院出院後至安心
    醫院門診3次之往返計程車資共計1,440元（計算式：240元×
    6＝1,440元），逾此範圍之請求，即屬無據，應予駁回。
　⒊財物損失：
　⑴系爭機車修復費用：
　　按不法毀損他人之物者，應向被害人賠償其物因毀損所減少
    之價額，民法第196條定有明文。又依該規定請求賠償毀損
    所減少之價額，得以修復費用為估定標準，但以必要者為限
    ，例如修理材料以新品換舊品，應予折舊（最高法院77年5
    月17日第9次民庭會議決議參照）。是車輛毀損修復之零件
    部份既係以新品替換舊品，於計算零件之損害賠償數額時，
    自應扣除折舊部分始為合理。查原告所有之系爭機車因本件
    車禍事故受有損害，並支出修復費用27,200元（零件18,490
    元，工資8,710元），此經原告提出機車彩色車損照片、機
    車行車執照、機車維修估價單、世雄機車行開立之零件工資
    分開明細表在卷，且為被告所不爭執，堪信屬實。又依行政
    院頒布之固定資產耐用年數表及固定資產折舊率表規定，機
    械腳踏車之耐用年數為3年，而系爭機車係於103年12月出廠
    ，有機車行車執照存卷可按，至系爭事故發生之109年10月1
    3日已逾3年耐用年數。是以，採用「平均法」計算其最後1
    年折舊後之殘值作為系爭機車零件之殘餘價值為4,623元【
    計算式：取得價格18,490÷（耐用年限3＋1）＝4,623（元以下
    ，四捨五入）】，是系爭機車之修復必要費用應為13,333元
    （計算式：4,623＋8,710＝13,333）。原告逾此範圍之請求，
    即屬無據，應予駁回。
　⑵手機費用、安全帽費用、洋裝費用、涼鞋費用、戒指手環費
    用：
　①原告主張手機及當時穿戴之安全帽因系爭事故損壞，已提出
    物品受損照片及三星手機空機價收據及安全帽購入收據為證
    （見附民卷第67至71頁），金額分別為手機3,000元、安全
    帽990元，是原告此部分請求，核屬有據，應予准許。
　②原告請求洋裝費用1,500元、涼鞋費用2,000元，雖僅提出涼
    鞋及洋裝之彩色照片，而未提出財物損害金額證明，然此項
    請求金額不高，如調查證據所需勞費成本與原告請求顯不相
    當，故本院依民事訴訟法第222條第2項規定，斟酌上開衣物
    性質、使用目的、原告受傷人車倒地情節等事實，認原告於
    請求2,000元之範圍內，應予准許，逾此部分之請求則予駁
    回。
　③原告請求當時配戴戒指手環各2個、4個，因系爭事故遺失，
    費用2,000元部分，惟原告並未提出戒指、手環購買證明及
    因系爭事故而遺失之事證，本院自難僅憑原告片面陳述遽認
    原告主張為真實，故原告此部分請求，難認有據，不應准許
    。
　⒋保健品費用：
　　原告雖主張因傷口發炎，購入幫助消炎消腫及癒合之保健品
    支出費用8,988元，並提出歐瑞恩國際股份有限公司出貨單
    為證（見本院附民卷第73頁），然觀之該出貨單品名記載「
    荃能營養錠」，無從證明與系爭傷害有關，原告既已前往前
    開各醫療院所接受治療，難認有另行支出此部分費用之必要
    ，應非治療系爭傷害所必需之費用，應予剔除。故原告此部
    分請求，不應准許。
　⒌看護費用：
　　原告主張因系爭事故受有系爭傷害，支出看護費用15,400 
    元，雖據提出收據一紙為證，其上記載「10月13日至10月19
    日、7日、單價2,200元、總價15,400元、林玉繡」等字樣，
    惟原告提出之嘉義榮民醫院診斷證明書（見附民卷第7頁）
    醫囑欄略以：「病人於109年10月13日01時15分因上述症狀
    至急診就醫，經檢查為上述診斷，並於109年10月13日03時0
    0分經急診出院，宜休養三日，門診追蹤治療」，是本院衡
    酌原告因系爭事故急診治療之醫療院所，應以其評估原告需
    休養之天數3日為聘用看護之計算標準，原告得請求之看護
    費用以6,600元（計算式：每日2,200元×3日＝6,600元）範圍
    內為適當，逾此範圍之請求，為無理由，應予駁回。
　⒍薪資損失：
　　原告主張因系爭事故致受有系爭傷害，於聘用看護7日期間
    即109年10月13日至同年月19日不能工作，原告月薪31,980
    元，平均日薪以1,066元計算，原告受有7,462元之薪資損失
    等語，此部分原告未能提出月薪31,980元及請假7日之相關
    證據，且原告亦無勞保之投保資料，故本院認原告主張不能
    工作之薪資損失，應依法定基本薪資23,100元計算，平均日
    薪770元（計算式：23,100元÷30日＝770元），再參酌嘉義榮
    民醫院出具之診斷證明書所載原告宜休養3日等語，本院認
    原告請求薪資損失應以3日為適當，是原告請求3日之薪資損
    失2,310元為有理由（計算式：770元×3日＝2,310元），逾此
    範圍之請求，尚乏依據，不應准許。
　⒎精神慰撫金：
　　按慰撫金之賠償須以人格權遭遇侵害，使精神上受有痛苦為
    必要，其核給之標準固與財產上損害之計算不同，然非不可
    斟酌雙方身分資力與加害程度，及其他各種情形核定相當之
    數額（最高法院51年台上字第223號判例意旨參照）。本件
    原告請求被告賠償精神慰撫金187,208元，本院審酌原告因
    系爭事故受有多處擦傷，需休養3日，造成生活上諸多不便
    ，身心受有痛苦，兼衡原告於警詢時自陳高中肄業，無業家
    庭經濟狀況小康；被告當庭自陳高職畢業，從事廚師辦桌工
    作，月收入約3至4萬元，家庭經濟狀況為勉持，兩造身分、
    地位及財產資力（參兩造稅務電子閘門財產所得調件明細表
    ）等一切情狀，認原告請求精神慰撫金30,000元稍嫌過高，
    核減為15,000元，逾此數額之請求，不應准許。
　⒏綜上，原告因系爭傷害所得請求被告賠償之金額為40,403元
    （計算式：12,170＋1,440＋13,333＋3,000＋990＋2,000＋6,600＋
    2,310＋15,000＝56,843元）。
  ㈢惟按損害之發生或擴大，被害人與有過失者，法院得減輕賠
    償金額或免除之，民法第217條第1項定有明文。此規定目的
    在謀求加害人與被害人間之公平，故在裁判上法院得以職權
    減輕或免除之，無待當事人抗辯（最高法院85年臺上字第17
    56號判例意旨可參）。經查，本件事故業經臺灣嘉義地方檢
    察署檢察官囑託交通部公路總局嘉義區監理所雲嘉區車輛行
    車事故鑑定會鑑定肇事責任，鑑定結果為：被告駕駛租賃小
    客車，夜間行經管制號誌交岔路口，未依號誌指示（闖紅燈
    ）行駛，同為肇事原因。原告駕駛普通重型機車，夜間行經
    行車管制號誌交岔路口，未依號誌指示（闖紅燈）行駛，同
    為肇事原因，有交通部公路總局嘉義區監理所110年8月3日
    嘉監鑑字第1100079176號函所附鑑定意見書附卷可證（見本
    院卷第149至152頁），是原告於系爭事故中亦有過失，本件
    應有過失相抵原則之適用。本院考量兩造俱為肇事原因、兩
    造之過失情節、程度輕重等一切情狀，暨本件車禍事故之發
    生係兩造均闖紅燈所致，有道路交通事故現場圖在卷可據，
    認系爭事故中，兩造各負50％之肇事責任，始為適當。因原
    告本得向被告請求之金額合計為56,843元，業如前述，經計
    算過失比例後，被告所應賠償之金額為28,422元（計算式：
    56,843元×50％＝28,422元，元以下四捨五入）。
  ㈣末按遲延之債務，以支付金錢為標的者，債權人得請求依法
    定利率計算之遲延利息。給付無確定期限者，債務人於債權
    人得請求給付時，經其催告而未為給付，自受催告時起，負
    遲延責任；其經債權人起訴而送達訴狀，或依督促程序送達
    支付命令，或為其他相類之行為者，與催告有同一之效力，
　　應付利息之債務，其利率未經約定，亦無法律可據者，週年
    利率為百分之5，民法第233條第1項、第229條第2項及第203
    條分別定有明文。本件原告對被告請求之損害賠償債權，核
    屬無確定期限之金錢給付，則原告請求自附帶民事訴訟起訴
    狀繕本送達被告翌日即111年9月16日（送達證書見附民卷第
    83頁）起至清償日止，按年息5％計算之法定遲延利息，核無
    不合，應予准許。
五、綜上所述，原告依侵權行為之法律關係，請求被告給付原告
    28,422元，及自111年9月16日起至清償日止，按年息5％計算
    之利息，為有理由，應予准許，逾此範圍之請求，則屬無據
    ，應予駁回。
六、本件事證已臻明確，兩造其餘攻擊防禦方法，經審酌後核與
    判決結果不生影響，爰不逐一論述，附此敘明。
七、本判決原告勝訴部分係就民事訴訟法第427條訴訟適用簡易
    程序所為被告敗訴之判決，依同法第389條第1項第3款規定
    ，均應依職權宣告假執行，並依職權宣告被告得預供擔保後
    可以免為假執行。至原告敗訴部分，其假執行之聲請，因訴
    之駁回已失所附麗，應併予駁回。
八、本件係刑事附帶民事訴訟，而由本院刑事庭移送民事庭者，
    依法不需徵收裁判費，惟本件移送民事庭後，原告因請求財
    物損失而支出第一審裁判費用1,000元部分，應按兩造勝敗
    比例分擔，較為公允，爰依民事訴訟法第79條，確定本件訴
    訟費用額為1,000元，並諭知兩造訴訟費用負擔之比例如主
    文第3項所示。　 　
中　　華　　民　　國　　111 　年　　12　　月　　13　　日
                  臺灣嘉義地方法院嘉義簡易庭
                                  法　官　羅紫庭
以上正本係照原本作成。
如對本判決上訴，須於判決送達後20日內向本庭（嘉義市文化路
308之1號）提出上訴狀（均須按他造當事人之人數附繕本）。如
委任律師提起上訴者，應一併繳納上訴審裁判費。
中　　華　　民　　國　　111 　年　　12　　月　　13　　日
                                  書記官  江柏翰